【裁判字號】    92,簡上,51
【裁判日期】    920731
【裁判案由】    債務人異議之訴
【裁判全文】
臺灣臺北地方法院民事判決                          九十二年度簡上字第五一號
    上  訴  人  乙○○
    被上訴人    甲○○
    訴訟代理人  連鳳翔律師
右當事人間請求債務人異議之訴事件，上訴人對於中華民國九十一年十一月十二日本
院台北簡易庭九十一年度北簡字第一六二一八號判決提起上訴，本院判決如左：
    主      文
原判決廢棄。
被上訴人在第一審簡易之訴駁回。
第一、二審訴訟費用由被上訴人負擔。
    事      實
甲、上訴人方面：
一、聲明：被上訴人在第一審之訴駁回。
二、陳述：
（一）上訴人持鈞院八十九年度簡上字三二二號確定判決聲請強制執行，至民國九十
      一年九月二日始點交，然被上訴人給付予上訴人租金，僅自八十八年二月一日
      起付至九十一年四月三十日止，自九十一年五月一日起至九十一年九月二日止
      計五個月尚未給付，依每月租金新台幣（下同）七萬元計算，被上訴人尚應給
      付上訴人三十五萬元，必須實施強制執行，顯有繼續執行之必要，執行程序尚
      未終結。
（二）被上訴人主張曾於九十一年四月十五日新店郵局第四四八號存證信函，通知上
      訴人於同月三十日點交，然於九十一年四月三十日上訴人至被上訴人租賃之系
      爭房屋點交時，因被上訴人拒不點交，上訴人僅能再向本院民事執行處聲請點
      交，本院並於九十一年七月十八日上午十時到場履勘，至九十一年九月二日始
      點交與上訴人。
（三）查系爭房屋增建部分於租賃期間雖曾遭拆除，惟拆除之翌日上訴人即重蓋修復
      ，被上訴人並曾於八十九年九月一日將系爭租賃物增建部分轉租於第三人林慧
      華、劉福容，從而上訴人就租金部分請求每月七萬元，被上訴人毫無理由減少
      租金。
三、證據：提出執行處點交通知影本一份、現場履勘通知影本一份、派警協助執行函
    影本一份、房屋租賃契約書影本一份等件為證。
乙、被上訴人方面：
一、聲明：駁回上訴。
二、陳述：除與原審判決書所載者相同茲予引用外，補稱：
（一）上訴人無端主張應算至九十一年九月為止，然依民法第二百三十四條、第二百
      四十一條規定，租金算至九十一年四月三十日，依原審判決及法律之相關規定
      ，應無疑義。
（二）房屋租賃契約中，並無押租金可逕行抵扣修繕費之約定。且上訴人對其所主張
      之修繕費用，均未能提出任何收據，自不可另就該宣示判決主文無關之修繕費
      用，無故要求列入執行金額加以計算。
（三）關於上訴人所提之計算表，多數與執行或訴訟費用有關，惟第一項關於執行費
      用五萬八千元一項，顯然有以少報多之嫌，再者，被上訴人曾以上開存證信函
      表達給付確定判決所訂租金之意願，上訴人自無強制執行之絲毫必要。因此，
      關於上訴人無端提出強制執行，所產生之所有相關費用，被上訴人均無負擔之
      必要性存在。況依台北地方法院八十九年度簡上字第三二二號確定判決主文所
      示，第一、二審訴訟費用由被上訴人甲○○負擔五分之四，餘由上訴人負擔。
      因此，依上訴人附表二所示之訴訟費用，被上訴人，負擔五分之四即可，再以
      相同數目扣除原一審中，上訴人所應分擔五分之一的費用，僅需以五分之三加
      以計算即可，郵費、出差費及法官旅勘費用合二千三百六十元，乘以五分之三
      ，被上訴人僅須負擔一千四百一十六元。至於警察出差費一項，法無明文，上
      訴人亦提不出任何單據，自應駁回。二審裁判費二千九百元，乘以五分之四，
      等於二千三百二十元。扣除一審裁判費用一千九百三十四元乘以五分之一，四
      捨五入，約三百八十七元，約為一千九百三十三元。以上小計，三千三百四十
      九元。至於，附表二所示其他費用，均與訴訟費用無關，多與無必要之執行費
      用有關，依上開確定判決，被上訴人自無分擔義務。
（四）八十九年二月份租金被上訴人本僅付三萬元其後又另外匯款三萬五千元與上訴
      人。
三、證據：援用原審之立證方法，並提出存證信函影本一份、計算表一份為證。
丙、本院依職權調閱本院九十一年度執字第四０二０號卷宗。
    理      由
一、本件被上訴人起訴主張其積欠上訴人之租金經計算僅有十八萬元，上訴人竟向本
    院民事執行處聲請強制執行三十四萬元，由本院囑託台灣板橋地方法院查封拍賣
    被上訴人位於中和市之房屋，被上訴人願提出現金清償，以撤銷強制執行程序，
    但上訴人卻故意不配合被上訴人會算，致本院民事執行處未便收受現金，以撤銷
    執行程序，被上訴人迫不得已，乃訴請撤銷本院九十一年度執字第四０二０號執
    行事件之強制執行程序等語。上訴人則以被上訴人尚應給付上訴人租金三十五萬
    元，被上訴人就租金部分既未付清，顯有繼續執行之必要，執行程序尚未終結等
    語置辯。
二、按執行名義成立後，如有消滅或妨礙債權人請求之事由發生，債務人得於強制執
    行程序終結前，向執行法院對債權人提起異議之訴，如以裁判為執行名義時，其
    為異議原因之事實發生在前訴訟言詞辯論終結後者，亦得主張之，強制執行法第
    十四條第一項有明文之規定。故在債務人未完全清償其債務之前，尚無消滅或妨
    礙債權人請求之事由發生，此與強制執行法第十四條之規定不合，自不得提起債
    務人執行異議之訴，撤銷強制執行程序。經查，本件被上訴人對於其積欠上訴人
    租金十八萬元乙事並不爭執，僅主張因上訴人認其積欠租金三十四萬元，故執行
    程序應予撤銷等語，惟被上訴人既自承其尚積欠上訴人租金十八萬元，則其尚未
    完全清償上訴人據以為執行名義之債務，揆諸前揭說明，並無消滅或妨礙債權人
    請求之事由發生，強制執行程序即有繼續之必要，是被上訴人訴請撤銷該強制執
    行程序，即屬無據。
三、從而，被上訴人請求撤銷本院九十一年度執字第四０二０號執行事件之強制執行
    程序，為無理由，不應准許。原審判命本院九十一年度執字第四０二０號遷讓房
    屋等執行事件囑託台灣板橋地方法院九十一年度執助字第九七一號給付租金執行
    事件所為強制執行程序應予撤銷，自有未洽。上訴意旨指摘原判決不當，求予廢
    棄改判，為有理由。自應由本院予以廢棄改判，如主文第二項所示。
四、據上論結，本件上訴為有理由，依民事訴訟法第四百三十六條之一第三項、第四
    百五十條、第七十八條判決如主文。
中      華      民      國    九十二    年      七      月    三十一  日
                                    民事第六庭審判長法      官 林惠瑜
                                                   法       官 侯水深
                                                   法       官 郭美杏
右正本證明與原本無異
本判決不得上訴
中      華      民      國    九十二    年      七      月    三十一  日
                                                   書   記  官    陳如庭


司法院資訊處製作；財團法人民間司法改革基金會備份。
